臺灣彰化地方法院民事判決　九十年度訴字第一二一七號
　　原　　　告　富欽交通企業有限公司
　　法定代理人　丙○○
　　訴訟代理人　乙○○
　　被　　　告　甲○○
右當事人間請求侵權行為損害賠償事件，本院判決如左：
    主      文
原告之訴及假執行之聲請均駁回。
訴訟費用由原告負擔。
    事      實
甲、原告方面：
　一、聲明：被告應給付原告新臺幣（下同）二百十八萬三千三百零八元，及自起訴
　　　狀繕本送達翌日起至清償日止，按年息百分之五計算之利息，並願供擔保，請
　　　求宣告假執行。
　二、陳述：
　　（一）被告於民國（下同）八十九年十二月二十七日二十二時二十八分許，駕駛
　　　　　車牌號碼ＱＥ─六三七一號自小客車，行駛於國道北上一五六公里二○○
　　　　　公尺處，因疏於注意而撞及原告所有車號ＷＢ─七七九號曳引車及後拖之
　　　　　車號３Ｕ─八六半拖車，致上述車輛及其車上所裝載由訴外人富南交通企
　　　　　業有限公司（以下簡稱富南公司）所拖運之貨物，即統力電池全數受損。
　　（二）按「汽車、機車或其他非依軌道行駛之動力車輛，在使用中加損害於他人
　　　　　者，駕駛人應賠償因此所生損害」為民法第一百九十一條之二前段所明定
　　　　　。被告因疏於注意而撞及原告之曳引車及半拖車，致車損嚴重及車上所載
　　　　　之統力電池全數受損，曳引車及半拖車之修繕費用合計為三十四萬四千一
　　　　　百零一元，原告另應賠償富南公司所拖運之統力電池計二百八十三萬九千
　　　　　二百零七元，上開金額扣除保險公司應已理賠之金額一百萬元外，餘二百
　　　　　十八萬三千三百零八元應由被告負責賠償，經原告以存證信函通知被告出
　　　　　面處理，被告均置之不理，為此提起本訴。
　三、證據：提出出貨傳票影本二紙、統一發票影本三紙、估價單影本三紙、存證信
　　　函影本一份、汽車行車執照影本一紙、運輸合約書影本一份為證，並聲請調取
　　　本院九十年度訴字第三四四號民事卷宗。
乙、被告方面：
    被告未於準備程序及言詞辯論期日到場，亦未提出書狀作何聲明或陳述。
丙、本院依職權向華南商銀行永康分行調取乙○○支票存款帳戶自九十年四月至九十
    一年二月之交易資料及向統一工業股份有限公司函查有否與原告訂立運輸合約及
    電池受損數量、金額。
    理      由
一、被告經合法通知，未於言詞辯論期日到場，核無民事訴訟法第三百八十六條所列
    各款情形，爰依原告之聲請，由其一造辯論而為判決。
二、原告主張被告於八十九年十二月二十七日二十二時二十八分許，駕駛車牌號碼Ｑ
    Ｅ─六三七一號自小客車，行駛於國道北上一五六公里二○○公尺處，因疏於注
    意而撞及原告所有車牌號碼ＷＢ─七七九號曳引車及後拖之車牌號碼３Ｕ─八六
    半拖車（以下簡稱系爭曳引車），致上述車輛及其車上所裝載由訴外人富南公司
    所拖運之貨物，即統力電池全數受損之事實，業據原告提出與其所述相符之估價
    單影本一份、出貨傳票影本二紙、統一發票影本三紙為證，復經本院調閱本院九
    十年度訴字第三四四號民事卷宗所附之道路交通事故調查報告表、交通事故調查
    筆錄查明屬實，應堪信為真實。經查，本件車禍事故之肇事原因為被告駕駛自小
    客車未注意事前情況謹慎行駛，自行不慎駛出路外撞上內側護欄，此經送台灣省
    台中縣區車輛行車事故鑑定委員會鑑定，亦同此認定，有該會九十年八月二日中
    縣鑑字第九○○三○五號函附於前揭民事卷宗可稽，則被告駕駛自小客車未盡注
    意義務，致發生本件事故，應堪認定。
三、按汽車、機車或其他非依軌道行駛之動力車輛，在使用中加損害於他人者，駕駛
    人應賠償因此所生之損害，民法第一百九十一條之二定有明文。查被告駕駛汽車
    未盡注意義務，在使用中加損害於他人，已如前述，被告自應賠償他人因此所受
    之損害，故得請求賠償之人當係指因被告未盡注意義務之駕駛行為，而受有損害
    之人。本件原告主張被告應賠償系爭曳引車之修繕費用三十四萬四千一百零一元
    ，及訴外人富南公司所拖運之統力電池二百八十三萬九千二百零七元之損害，上
    開金額扣除保險公司已理賠之一百萬元外，餘二百十八萬三千三百零八元應由被
    告負責賠償云云，是原告得否請求被告賠償，端視原告是否為因被告未盡注意義
    務之駕駛行為，致權利受有損害之人。經查，系爭曳引車登記之車主雖為原告，
    此有原告提出之汽車行車執照影本一份可參，然原告訴訟代理人乙○○於本院審
    理中自承系爭曳引車為伊所有，發生車禍事故後，因修理費過高，已將車子賣給
    原告，而車上所載之電池亦為伊與統一工業股份有限公司（以下簡稱統一公司）
    訂立之運輸合約所載送，因本件車禍造成電池全數損失，已由伊負責賠償統一公
    司等語（見本院九十一年一月三十日、同年三月十八日準備程序筆錄），足見系
    爭曳引車之所有權人應為乙○○，要屬無疑，蓋因法令規定，不能以個人名義所
    有，遂靠行於原告，原告僅為登記名義人，實際上車輛之營運、使用，均由乙○
    ○自理，是難以行車執照之車主登記為原告，遽認原告即為所有權人。職是，本
    件事故發生時原告既非系爭曳引車之所有權人，雖因被告之行為致車輛毀損，原
    告當無受有任何損害可言，縱認乙○○車禍事故發生後，已將系爭曳引車出賣予
    原告，其對被告之侵權行為損害賠償請求權亦不當然隨之讓與原告，殊不因原告
    目前是否為系爭曳引車所有權人而有不同，故原告主張被告應賠償車輛之修繕費
    用，尚於法無據，不應准許。又系爭曳引車所載送之電池為統一公司交付富強交
    通企業有限公司（以下簡稱富強公司）運送之貨物，事實上，運輸契約亦為原告
    訴訟代理人乙○○與統一公司所訂，並由靠行於原告之車輛負責載送，車禍事故
    發生後，已由其負責賠償統一公司之損失，業據乙○○陳述在卷，復經本院函詢
    統一公司查證屬實，有統一公司九十一年二月二十五日統工字第九一○二○號函
    附卷可憑，則該批電池縱確因本件車禍全數損壞不堪使用，受有損失者應為統一
    公司，倘認統一公司與乙○○協議由乙○○負責賠償損失，可認為有將對被告之
    損害賠償請求權讓與乙○○之意思，尚須將債權讓與之事實通知被告，始對被告
    發生效力，然不論何者，均與原告無涉，原告既無任何權利受損，復未取得對被
    告之損害賠償請求權，自無從向被告請求賠償，是原告主張被告應賠償訴外人富
    強公司所拖運之電池全數毀損之損失部分，亦無足取。
四、從而，原告本於侵權行為之法律關係，請求被告賠償二百十八萬三千三百零八元
    ，及自起訴狀繕本送達翌日起至清償日止，按年息百分之五計算之利息，於法無
    據，應予駁回；又原告之訴既經駁回，其假執行之聲請已失所附麗，應併予駁回
    。
結論：本件原告之訴為無理由，依民事訴訟法第三百八十五條第一項前段、第七十八
條，判決如主文。
中　　　華　　　民　　　國　　九十一　　年　　　四　　　月　　二十五　　日
                                    臺灣彰化地方法院民事第一庭
~B審判長法　　官　林金灶
~B　　　法　　官　李進清
~B　　　法　　官　許雅婷
右為正本係照原本作成。
如不服本判決，應於判決送達後二十日內向本院提出上訴狀。
~B　　法院書記官　梁高賓
中　　　華　　　民　　　國　　九十一　　年　　　四　　　月　　二十五　　日
